臺灣士林地方法院交通事件裁定        100年度交聲字第510號
原處分機關  交通部公路總局臺北區監理所蘆洲監理站
異  議  人
即受處分人  黃嚴毅
上列異議人即受處分人因違反道路交通管理處罰條例事件，對於
交通部公路總局臺北區監理所蘆洲監理站於民國98年6 月15日所
為之處分（原處分案號：北監蘆字第裁46-C00000000號）聲明異
議，本院裁定如下：
    主  文
異議駁回。
    理  由
一、原處分意旨略以：異議人即受處分人黃嚴毅於民國97年11月
    2 日3 時45分許，騎乘車牌號碼CZG-650 號重型機車（下稱
    系爭車輛），行經臺北市○○路與中山北路口處時，經警以
    「駕車行經有燈光號誌管制之交岔路口闖紅燈」之違規事實
    攔停舉發。嗣異議人逾越舉發通知單上所載之應到案期限60
    日以上始提出申訴，原處分機關於98年6 月15日依道路交通
    管理處罰條例第53條第1 項、第63條第1 項第3 款（原處分
    漏引第3 款，予以補正）之規定，處異議人罰鍰新臺幣（下
    同）4,500 元，並記違規點數3 點。
二、異議意旨略以：此紅單所載車號並非伊所有，伊到交通部網
    站上亦查無未繳之紅單，況該紅單無伊簽名，伊也不曾收受
    紅單云云。
三、按受處分人，不服道路交通管理處罰條例第8 條主管機關所
    為之處罰，得於接到裁決書之翌日起20日內，向管轄地方法
    院聲明異議，同條例第87條第1 項定有明文。此係交通異議
    事件之程序規定，受處分人之聲明異議須合於此項程序規定
    ，法院始得為實體上之審查；又按法院認聲明異議不合法律
    上之程式或其異議權已經喪失者，應以裁定駁回之，但其不
    合法律上之程式可補正者，應先定期命為補正，逾期不補正
    者，即予駁回。道路交通事件處理辦法第17條亦有明文；復
    按違反道路交通管理事件統一裁罰基準及處理細則第5 條規
    定，處理違反道路交通管理事件，有關文書送達之程序，依
    行政程序法之規定；末按送達，於應受送達人之住居所、事
    務所或營業所為之；但在行政機關辦公處所或他處會晤應受
    送達人時，得於會晤處所為之；於應送達處所不獲會晤應受
    送達人時，得將文書付與有辨別事理能力之同居人、受雇人
    或應送達處所之接收郵件人員；送達，不能依前2 條規定為
    之者，得將文書寄存送達地之地方自治或警察機關，並作送
    達通知書兩份，一份黏貼於應受送達人住居所、事務所、營
    業所或其就業處所門首，另一份交由鄰居轉交或置於該送達
    處所信箱或其他適當位置，以為送達；前項情形，由郵政機
    關為送達者，得將文書寄存於送達地之郵政機關。行政程序
    法第72條第1 項、第73條第1 項、第74條第1 項、第2 項分
    別定有明文；而行政機關依行政程序法而為文書之送達，專
    依該法律之規定，且該法並無準用民事訴訟法或刑事訴訟法
    關於寄存送達自寄存之日起10日生效規定之規定，是文書合
    法寄存送達後，當自寄存之日起即時生效，並非於寄存之日
    起算10日生效，或自受送達人實際領取文書之日起生效（司
    法院大法官釋字第667 號解釋意旨、臺灣高等法院暨所屬法
    院97年度法律座談會刑事類提案第42號、43號參照）。
四、經查：
  (一)本件異議人黃嚴毅於前揭時地，騎乘系爭車輛，有駕車行經
    有燈光號誌管制之交岔路口闖紅燈之違規行為，經原舉發機
    關即臺北縣（現已改制為新北市）政府警察局淡水分局依違
    反道路交通管理處罰條例第53條第1 項之規定，將實際駕駛
    人即異議人予以攔停後製單舉發；嗣經本件原處分機關即交
    通部公路總局臺北區監理所蘆洲監理站，因異議人未於前揭
    舉發通知單所載應到案日期前提出申訴，且逾越應到案期限
    60日以上未繳納罰鍰，原處分機關爰依上開條例第53條第1
    項、違反道路交通管理事件統一裁罰基準表之規定，於98年
    6 月15日以北監蘆字第裁46-C00000000號裁決書，裁處異議
    人最高額罰鍰4,500 元，並將該裁決書交由郵政機關於98年
    8 月17日向異議人戶籍地即臺北縣淡水鎮（現已改制為新北
    市淡水區，下同）新興里大義街29巷34號為送達，惟因未獲
    會晤本人，亦無受領文書之同居人、受雇人或應受送達處所
    接收郵件人員，而將前揭裁決書寄存於上開送達地之郵政機
    關即淡水水碓郵局，並作送達通知書二份，一份黏貼於應受
    送達人門首，一份置於該受送達處所信箱或其他適當位置，
    以為送達等情，此有前揭裁決書、送達證書影本、遷徙紀錄
    資料查詢結果各一份附卷可憑（見本院卷第4 、5 、24頁）
    ，揆諸前揭說明，前揭裁決書自98年8 月17日寄存於淡水水
    碓郵局時起已生合法送達之效力。申言之，上開法條規定之
    寄存送達之程式，本即不以受送達人確實閱覽送達文書內容
    為必要，僅需符合上開法定程式，即屬合法，是屬法律賦予
    效力之送達方式，俾利法律關係及法律效果之確實、安定，
    此為寄存送達之立法意旨所在，是異議人自應於送達日起20
    日內聲明異議。
  (二)而本件異議人之戶籍地址自95年4 月6 日至99年2 月24日，
    均為新北市○○區○○里○○街29巷34號，且異議人於前揭
    時間確實居住於前揭戶籍地，業據異議人自承在卷（本院卷
    第19頁），原處分機關將本件裁決書向其上開戶籍地址為寄
    存送達，當屬合法有效。又異議人係居住在新北市淡水區，
    依司法院所發布之「法院訴訟當事人在途期間標準」第4 條
    第1 款第2 目及第2 條第1 款之規定，須扣除在途期間2 日
    ，故異議人對前揭裁決書不服欲提起聲明異議，應於接到裁
    決書之翌日起20日加計2 日在途期間內，即98年9 月8 日以
    前提出聲明異議，方屬合法，惟異議人遲至100 年6 月14日
    始向原處分機關提出申訴，此有聲明異議狀上所蓋之交通部
    公路總局臺北區監理所蘆洲監理站收文章存卷可按（見本院
    卷第8 頁），故其聲明異議顯然已逾20日之法定期間，不合
    法律上程式，且無從補正，應從程序上予以駁回。另本件聲
    明異議係從程序上予以駁回，則本院就異議人所指警察是否
    檢查行照、駕照，有無在現場收受罰單等實體爭執，自無再
    行審究，本院亦無從予以審理，併此敘明。綜上，本件異議
    人之異議為無理由，應予駁回。
據上論斷，依道路交通管理處罰條例第87條第2 項、道路交通事
件處理辦法第17條，裁定如主文。
中    華    民    國   100    年    12    月    30    日
                        交通法庭法  官  李郁屏
以上正本證明與原本無異。
如不服本裁定應於送達後 5日內向本院提出抗告狀。
                                書記官  阮弘毅
中    華    民    國   100    年    12    月    30    日